臺灣臺中地方法院刑事判決
                                    110年度金訴字第523號
公  訴  人  臺灣臺中地方檢察署檢察官
被      告  莊智穎


上列被告因詐欺等案件，經檢察官提起公訴（110年度偵字第112
36、13903號），被告於本院準備程序中就被訴事實為有罪之陳
述，且聽取當事人之意見，本院合議庭裁定由受命法官獨任行簡
式審判程序，判決如下：
    主  文
乙○○犯如附表「罪刑」欄所示之罪，各處如附表「罪刑」欄」
所示之刑及沒收。應執行有期徒刑壹年拾月。
    犯罪事實
一、乙○○曾向姓名年籍不詳之綽號「阿豐」為小額借款，因無力
    償還，綽號「阿豐」乃邀約其協助姓名年籍不詳之綽號「小
    林」提領詐欺贓款之工作，藉以抵償其借款債務，經其應允
    後，遂於民國109年11月15日前後之某日，以其所有iphone 
    7plus之手機（含門號0000-000000號SIM卡一枚）上內建通
    訊軟體Telegreat（下稱飛機），將該綽號「小林」加入其
    好友名單，而參與綽號「阿豐」、「小林」及其他不詳姓名
    年籍之其他成年人所組成具有持續性、牟利性之有結構性詐
    欺犯罪集團（下稱小林詐欺集團，涉犯參與組織犯罪部分，
    前經檢察官另案提起公訴）。其與綽號「小林」、「阿豐」
    及該詐欺集團其他成年之成員間，共同意圖為自己不法之所
    有，基於3人以上共同犯詐欺取財、以不正方法由自動付款
    設備取得他人之物及掩飾隱匿詐欺所得來源、去向之一般洗
    錢之犯意聯絡，先由小林詐欺集團其他成員各以如附表編號
    1至3所示詐術方式，對甲○○、丁○○、丙○○等3人施以詐騙，
    致甲○○、丁○○、丙○○等3人均陷於錯誤，將如附表編號1至3
    所示之金額，匯至如附表編號1至3所示之人頭帳戶內，綽號
    「小林」即刻使用「飛機」與乙○○上開手機為聯絡，指示乙○○前往位於臺中市南區復興路之麥當勞速食店廁所，先拿取
    如附表所示人頭帳戶之提款卡，同時傳送上開提款卡之密碼
    予乙○○，以執行提領詐欺贓款事宜；俟後，乙○○旋即取得上
    開提款卡及密碼後，於如附表編號1至3所示時、地，持如附
    表編號1至3所示之人頭帳戶提款卡，分別以輸入該提款卡密
    碼之不正方法，使自動付款設備誤認其為真正持卡人，而使
    其取得如附表編號1至3所示之款項後，方以上開手機與綽號
    「小林」聯絡後，將上揭領得款項及如附表編號1至3所示提
    款卡裝入袋子內，再放置在麥當勞速食店廁所中藏匿，復由
    綽號「小林」或指派所屬詐欺集團其他成員取得上開詐欺贓
    款，藉此方式製造金流斷點，以掩飾、隱匿其等犯罪所得之
    來源、去向。
二、案經丙○○、甲○○委由王盈文告訴暨臺中市政府警察局第一、
    三分局報請臺灣臺中地方檢察署檢察官偵查起訴。
    理  由
一、程序部分：
　　本件被告乙○○（下稱被告）所犯為死刑、無期徒刑、最輕本
    刑為三年以上有期徒刑以外之詐欺及一般洗錢等案件，且非
    高等法院管轄第一審之案件，且被告於本院行準備程序中就
    被訴事實為有罪之陳述後，且聽取當事人之意見後，經本院
    合議庭裁定由受命法官獨任行簡式審判程序，此刑事訴訟法
    第273條之1第1項已定有規定。又簡式審判程序之證據調查
    ，不受刑事訴訟法第159條第1項、第161條之2、第161條之3
    、第163條之1及第164條至第170條規定之限制，刑事訴訟法
    第273條之2亦有明文，合先敘明。
二、本院認定事實所憑之證據：
　1.被告於警偵訊及本院審理中自白有前揭犯行（偵11236卷第3
    3-43、119-121頁；偵13903卷第27-32頁；本院卷第69、135
    、144-149頁）。
　2.證人甲○○、丁○○、丙○○有於如附表編號1至3所示時、地，遭
    受本件詐欺成員詐騙將如附表編號1至3所示之款項，匯入附
    表編號1至3所示之人頭帳戶內等情，有證人王盈文（偵1123
    6卷第45-51頁）、丁○○（偵13903卷第33-35頁）
    丙○○（偵13903卷第37-40頁）各於警詢中證述在卷。
  3.被害人詐騙帳戶及提領時間一覽表、110年2月1日職務報告
   、證人即告訴代理人王盈文報案資料：反詐騙諮詢專線紀錄
   表、受理各類案件紀錄表、報案三聯單、受理詐騙帳戶通報
   警示簡便格式表、金融機構聯防機制通報單，及鄭瑞琪帳戶
   個資檢視 、手機畫面翻拍照片、匯款單、鳳林萬榮郵局客戶
   歷史交易明細表、監視器畫面翻拍照（偵11236卷第19、29-3
   1、57-71、75-97頁）。
  4.110年3月22日職務報告、被害人帳戶明細及車手提領時間一
   覽表、中國信託商業銀行自動化交易LOG 財金交易查詢、監
   視器畫面翻拍照片、曾玉萍帳戶個資檢視、證人丁○○之報案
   資料：受理各類案件紀錄表、受理案件證明單、反詐騙諮詢
   專線紀錄表、受理詐騙帳戶通報警示簡便格式表、金融機構
   聯防機制通報單，手機畫面翻拍照片、丙○○帳戶個資檢視、
   證人丙○○之報案資料：報案三聯單、受理各類案件紀錄表、
   受理詐騙帳戶通報警示簡便格式表、金融機構聯防機制通報
   單、內政部警政署反詐騙諮詢專線紀錄表，以及郵政跨行匯
   款申請書、手機畫面翻拍照片（偵13903卷第23、25、41-51
   、54-59、62-63、67-79頁）。
  5.綜上，被告前揭自白與事實相符，堪以採信。本案事證明確，被告所為如附表所示之詐欺及洗錢之犯行，均堪以認定，應依法論科。
三、論罪科刑：
  ㈠按刑法第339條之4第1項第2款之立法理由，為多人共同行使
    詐術手段，易使被害人陷於錯誤，其主觀惡性較單一個人行
    使詐術為重，有加重處罰之必要，爰仿照刑法第222條第1項
    第1款之立法例，將「三人以上共同犯之」列為第2款之加重
    處罰事由，本款所謂「三人以上共同犯之」，不限於實施共
    同正犯，尚包含同謀共同正犯（詳見刑法第339條之4第1項
    第2款立法理由）。經查，本案被告經由綽號「阿豐」招募
    而參與綽號「小林」及其他成員所組成之詐欺集團犯罪組織
    ，先由小林詐欺集團成年之其他成員以如附表編號1至3所示
    之詐術方式，詐騙並指示證人甲○○、丁○○、丙○○為如附表編
    號1至3所示匯款後，綽號「小林」即以手機之通訊軟體「飛
    機」聯絡被告拿取如附表編號1至3所示之人頭帳戶提款卡，
    同時傳送提款卡密碼予被告，指示被告持上揭人頭帳戶提款
    卡提領詐欺贓款，被告旋即於如附表編號1至3所示之時、地
    ，接續提領如附表編號1至3所示之詐欺贓款，再將上開領得
    款項及提款卡，均放置上址麥當勞廁所內，復由綽號「小林
    」或指派所屬詐欺集團成員收取，足認被告參與本案詐欺犯
    行之成員，至少有3人以上。
  ㈡核被告所為，係犯刑法第339條之4第1項第2款之加重詐欺取
    財罪、刑法第339條之2第1項之以不正方法由自動付款設備
    取得他人之物罪，及洗錢防制法第14條第1項之一般洗錢罪
    。
  ㈢檢察官起訴書雖漏未起訴刑法第339條之2第1項之以不正方法
    由自動付款設備取得他人之物罪，惟此部分與已起訴之加重
    詐欺、洗錢等罪間，具有裁判上一罪之想像競合犯關係，為
    起訴效力所及，基於審判不可分原則，本院自得一併審理；
    且本院當庭告知被告另有刑法第339條之2第1項規定之適用
    ，並命其一併辯論，又被告亦於本院審理中認罪在卷，程序
    上，已足保障其訴訟上權利。
  ㈣被告雖未親自實行詐欺如附表所示被害人甲○○等3人之行為，
    先由小林詐欺集團其他成員對被害人甲○○等3人施以詐術，
    使被害人甲○○等3人受騙而依指示匯款至如附表編號1至3所
    示人頭帳戶內，綽號「小林」方指示被告持上揭人頭帳戶提
    款卡，各於如附表編號1至3所示時間、地點，提領如附表編
    號1至3所示詐欺贓款，再將所領得詐欺贓款及人頭帳戶提款
    卡，放置在所指定之麥當勞速食店廁所內，復由綽號「小林
    」或指派詐欺集團其他成員收取，是被告參與分工為該詐欺
    或洗錢犯罪歷程之重要環節，是認被告係以自己犯罪意思，
    參與本案詐欺、洗錢等構成要件之事實，自與綽號「小林」
    及該詐欺集團其他成員間，有犯意聯絡及行為分擔，應論以
    共同正犯。
  ㈤被告於密接時間內，持續多次提領如附表編號1、3所示款項
    ，各侵害同一被害人甲○○、丙○○之財產法益，各次行為之獨
    立性極為薄弱，依一般社會健全觀念，實難以強行分開，在
    刑法評價上，宜均認包括上一行為，皆為接續犯（最高法院
    107年度台上字第3093號判決意旨參照）。
  ㈥被告與綽號「小林」、其他詐欺成員共同所為前揭詐欺及一
    般洗錢犯行，於實行犯罪過程中，有行為局部同一，係一行
    為觸犯加重詐欺取財、以不正方法由自動付款設備取得他人
    之物罪及一般洗錢等罪，為想像競合犯，依刑法第55條規定
    ，均從一重以加重詐欺罪論斷。
  ㈦按想像競合犯之處斷刑，本質上係「刑之合併」。其所謂從
    一重處斷，乃將想像競合犯組成之評價上數罪，合併為科刑
    一罪，其所對應之刑罰，亦合併其評價上數罪之數法定刑，
    而為一個處斷刑。易言之，想像競合犯侵害數法益者皆成立
    犯罪，論罪時必須輕、重罪併舉論述，同時宣告所犯各罪名
    ，包括各罪有無加重、減免其刑之情形，亦應說明論列，量
    刑時併衡酌輕罪部分量刑事由，評價始為充足，然後依刑法
    第55條前段規定「從一重處斷」，非謂對於其餘各罪可置而
    不論。因此，法院決定處斷刑時，雖以其中最重罪名之法定
    刑作為裁量準據，惟於裁量其輕重時，仍應將輕罪合併評價
    在內（最高法院108年度台上字第4405、4408號判決意旨參
    照）。按洗錢防制法第16條第2項亦規定「犯前二條之罪，
    在偵查或審判中自白者，減輕其刑。」，查被告所犯如附表
    所示各次犯行，因從一重之加重詐欺罪處斷，自無另適用上
    開規定予以減刑，惟被告於偵審中自白上開洗錢犯行，本院
    於量刑時一併衡酌此減輕事由，附此敘明。
  ㈧被告所犯如附表所示之3罪，犯意各別，行為互殊，應予分論
    併罰。
  ㈨爰審酌被告為年輕力壯之人，本應以正途獲取正當經濟收入
    ，竟為貪圖不當利益，率爾以身試法而投入詐欺犯罪組織，
    實行前揭詐欺、洗錢之犯行，其雖未直接撥打電話或以通訊
    軟體詐騙被害人，但分任提領詐欺贓款轉交隱身在後之詐欺
    上手綽號「小林」或所屬詐欺集團其他成員之角色，亦屬該
    詐騙犯罪中不可或缺之重要角色，應予相當非難；復衡量被
    害人所受財物損失多寡，被告之犯罪動機、目的、手段及素
    行（見臺灣高等法院被告前案紀錄表）、犯後坦承犯行之態
    度，且被告尚未與被害人和解或調解成立，暨考量其供述之
    教育智識程度、家庭經濟狀況（本院卷第146頁），及其有
    前揭㈥之自白洗錢行為等一切情狀，分別量處如附表「罪刑
    」欄所示之刑；並綜合依其擔任犯罪角色、手段及參與犯罪
    期間密接程度、有無與被害人和解或賠償、素行，及罪責比
    例與刑罰教化效果等情，定其如主文所示之應執行之刑，以
    示懲儆。
四、沒收部分：
  ㈠上揭iphone 7plus手機1支（含上開門號SIM卡1枚），係被告
    所有持與綽號「小林」聯絡本案詐欺事宜使用，業據被告坦
    承在卷（本院卷第145頁），亦未扣案，仍應依刑法第38條
    第2項前段規定，宣告沒收，於全部或一部不能沒收或不宜
    執行沒收時，依同法條第4項規定，追徵其價額。
  ㈡被告坦認其領取如附表所示之全部款項，均依綽號「小林」
    指示放置上開麥當勞廁所內，實際上並未分得報酬（見本院
    卷第145頁），且無具體證據可資證明被告確實有取得犯罪
    所得，依罪證有疑利歸被告之原則，是認被告尚無犯罪所得
    ，自不予宣告沒收或追徵。另作為上開洗錢標的之詐欺贓款
    ，均交給綽號「小林」或其所屬詐欺集團上手成員，被告實
    際上並無支配占有中，亦無監督管領或處分之權限，自無依
    洗錢防制法第18條予以宣告沒收之適用，併此說明。
據上論斷，應依刑事訴訟法第273條之1第1項、第299條第1項前
段，洗錢防制法第14條第1項，刑法第11條、第28條、第339條之
2第1項、第339條之4第1項第2款、第55條、第51條第5款、第38
條第2項前段、第4項，刑法施行法第1條之1第1項，判決如主文
。
本案經檢察官鄭仙杏提起公訴，檢察官戊○○到庭執行職務。
中　　華　　民　　國　 111　　年　　1　　月　　 13  　日
                  刑事第一庭  法  官  張德寬
以上正本證明與原本無異
如不服本判決，應於收受本判決後20日內向本院提出上訴書狀，
其未敘述上訴理由者，並得於提起上訴後20日內向本院補提理由
書狀（均須按他造當事人之人數附繕本）「切勿逕送上級法院」
告訴人或被害人如不服判決，應備理由具狀向檢察官請求上訴，
上訴期間之計算，以檢察官收受判決正本之日起算。
                              書記官　黃麗靜
中　　華　　民　　國　　111　　年　 1   　月　　13　　日
附錄本案論罪科刑法條全文：
附錄論罪科刑之法條
中華民國刑法第339條之4
犯第339 條詐欺罪而有下列情形之一者，處1 年以上7 年以下有
期徒刑，得併科1 百萬元以下罰金：
一、冒用政府機關或公務員名義犯之。
二、三人以上共同犯之。
三、以廣播電視、電子通訊、網際網路或其他媒體等傳播工具，
    對公眾散布而犯之。
前項之未遂犯罰之。

中華民國刑法第339條之2
（違法由自動付款設備取得他人之物之處罰）
意圖為自己或第三人不法之所有，以不正方法由自動付款設備取
得他人之物者，處 3 年以下有期徒刑、拘役或 30 萬元以下罰
金。
以前項方法得財產上不法之利益或使第三人得之者，亦同。
前二項之未遂犯罰之。

洗錢防制法第14條第1項
有第二條各款所列洗錢行為者，處7 年以下有期徒刑，併科新臺
幣5 百萬元以下罰金。
附表：
編號 被害人 詐騙時間及方式 匯入時間、金額及人頭帳戶  提領時間 提領金額之新臺幣  提領地點 罪刑         沒收  1 甲○○ 於109年11月10日19時27分許接獲詐欺集團成員來電佯稱其為林冠儀，請甲○○加入其LINE云云，待甲○○加入該詐欺成員LINE後，又於翌日（11日）致電甲○○謊稱向他人借票據要還錢云云，致甲○○誤信而陷於錯誤，而於右列時間及金額，匯入右列人頭帳戶。 於同年月12日16時19分許(檢察官誤植11月10日15時30分許，應予更正 )，匯入新臺幣（下同）15萬元。 同年月12日16時23分、24分、25分、27分許  6萬元、6萬元、3千元、2萬7千元，共15萬元  臺中市○區○○路00號中華郵政民權郵局ATM 乙○○犯三人以上共同詐欺取財罪，處有期徒刑一年五月。 未扣案之iphone7plus手機壹支（含門號0000-000000號SIM卡一枚）沒收，於全部或一部不能沒收或不宜執行沒收，追徵其價額。     鄭瑞琪（由檢察官另案偵查）申設鳳林萬榮郵局帳號000-00000000000000號帳戶      2 丁○○ 該詐欺集團成員於110年11月11日18時50分許，撥打電話給丁○○，並佯稱：其為丁○○之外甥劉鴻泰，其已經改電話號碼云云，翌日（12日）上午某時，再以LINE向丁○○謊稱其有票款18萬元到期，要借款給兌現云云，致丁○○誤信而陷於錯誤，依詐欺集團成員之指示，於右列時間及金額，匯入右列之人頭帳戶。 109年11月12日9時38分、40分、41分許，各匯入3萬元、3萬元、2萬元（共8萬元） 109年11月12日10時17分許 8萬元 臺中市○區○○路00號統一超商 乙○○犯三人以上共同詐欺取財罪，處有期徒刑一年三月。 未扣案之iphone7plus手機壹支（含門號0000-000000號SIM卡一枚）沒收，於全部或一部不能沒收或不宜執行沒收，追徵其價額。     曾玉萍（檢察官另案偵查）申設之中國信託商業銀行帳號000-000000000000號帳戶      3 丙○○ 該詐欺集團成員於110年11月10日18時41分許，撥打電話給丙○○，並佯稱：其為丙○○之姪女婿劉穎翰，其已經改電話號碼，並請丙○○加入其LINE云云，翌日（11日）9時46分許、11時53分許及同年月12日10時5分許，再以LINE向丙○○謊稱其做二手衣批發、房地產，要借款18萬元批發衣服及38萬元、106萬元合夥房地產，隔日即還款云云，致丙○○誤信而陷於錯誤，依詐欺集團成員之指示，以渠夫林少榮帳戶轉帳匯款，其中10萬元，於右列時間匯入右列人頭帳戶。 109年11月12日10時40分許，匯入10萬元 109年11月12日11時19分、20分、21分、27分、28分許 各提款2萬（共5筆） 臺中市○區○○路00號、國光路84號之ATM提款 乙○○犯三人以上共同詐欺取財罪，處有期徒刑一年二月。 未扣案之iphone7plus手機壹支（含門號0000-000000號SIM卡一枚）沒收，於全部或一部不能沒收或不宜執行沒收，追徵其價額。     呂慧玲（檢察官另案偵查）申設之永豐銀行內壢分行帳號000-00000000000000號帳戶